臺灣高等法院民事判決　　　　　　　　　　　　　　九十三年度勞再易字第一二號
　　再審　原告　統聯汽車客運股份有限公司
　　法定代理人　呂良宗
　　再審　被告　乙○○○
　　　　　　　　甲○○
右當事人間請求損害賠償事件，再審原告對於中華民國九十三年八月三十一日本院九
十三年度上易字第二二九號確定判決提起再審，本院判決如下：
    主      文
再審之訴駁回。
再審訴訟費用由再審原告負擔。
    事實及理由
一、按再審之訴，應於三十日之不變期間內提起。前項期間，自判決確定時起算。判
    決於送達前確定者，自送達時起算，民事訴訟法第五百條第一項、第二項前段定
    有明文。查本院九十三年度上易字第二二九號確定判決（下稱原確定判決），係
    於民國（下同）九十三年九月七日送達再審原告，有送達回證附原確定判決卷可
    參（見該卷第二０一頁），再審原告於九十三年十月六日對原確定判決提起本件
    再審之訴，核與上開規定相符，合先敘明。
二、本件再審原告主張略以：再審被告乙○○○與伊簽有「統聯汽車客運股份有限公
    司委託發售客票合約」（下稱系爭合約），即應盡善良管理人之注意義務，應就
    座位數適當控制出售車票數以節制乘車人數，絕非有客人即賣票，惟原確定判決
    卻採信證人謝創義「我們無法控制客人的人數，客人來我們就賣票：：：」之證
    詞，顯違經驗法則，蓋如班車均已開出已無車可坐，自無可能有客人即賣票。況
    證人謝創義為乙○○○之夫，且係代售車票之實際負責人，所為之證詞難期公允
    。又所謂「統聯汽車客運股份有限公司上客站站務管理作業程序」早已行之有年
    ，亦已列入系爭合約中，至於制訂日期僅係為配合國際認證通過同一時間而已，
    無損伊與乙○○○一直依上開作業程序合作營運之事實，而國道客運係依座位數
    上客，不能有站位乙節，乃屬常識，詎原確定判決採信證人謝創義所證未見過上
    開作業程序之證言，其適用法規顯有錯誤，並有違背經驗法則之消極不適用法規
    。再者，依證人陳龍發所證：「：：：林口站上乘客，坐滿後多了兩個人，我說
    已經超載了，請那兩個人下去，但是有一位站務人員來跟我說，假日疏運旅客計
    畫，一定要超載，就又上來九個人：：：」，及證人葉曜賓所稱：「：：：站務
    人員說要他們擠一下：：：」等證詞，並參酌證人謝創義亦承認站務人員係他們
    所聘請指揮乘客上車之人乙節，顯見乙○○○確有強迫司機超載之事實，惟原確
    定判決卻認為伊未舉證證明乙○○○所雇用之站務人員有強迫司機超載之情事，
    顯係忽視該等證人之客觀證言，亦對站務人員有控管乘客之職責有所誤認，其判
    決理由顯屬前後矛盾，另再審被告甲○○為其連帶保證人，應一併負責，爰依民
    事訴訟法第四百九十六條第一項第一、二款提起本件再審之訴等語。
三、按民事訴訟法第四百九十六條第一項第一款所謂適用法規顯有錯誤，係指確定判
    決所適用之法規，顯然不合於法律規定，或與司法院現尚有效及大法官會議之解
    釋，或最高法院現尚有效之判例顯有違反，或消極的不適用法規，顯然影響裁判
    者而言，並不包括判決理由矛盾、理由不備、取捨證據及認定事實錯誤之情形在
    內（最高法院九十二年度台上字第三二０號判決、六十三年台上字第八八０號判
    例要旨參照）。查：
  (一)按法院依職權審判，原可依據其調查所得之事實及證據，本其法律上之確信而為
    認定，有關證詞之推論，僅屬於認定事實之部分，尚與適用法規有間，是原確定
    判決就證人謝創義證述所為之推論及其證言是否可採，乃屬事實認定之部分，而
    與適用法規無涉。至於上開作業程序，原確定判決亦係依該程序制訂時間晚於本
    件再審原告之駕駛員駕駛由乙○○○辦理客票代售業務之再審原告車輛所發生事
    故之時間，並參酌證人謝創義之證詞，認定再審原告尚不得以上開作業程序拘束
    乙○○○（參見原確定判決事實及理由欄第三項第(三)點之記載），亦容屬認定事
    實之範圍，要與適用法規無涉，依上開說明，原確定判決自無再審原告所指摘適
    用法規顯有錯誤之情事。況原確定判決除參酌證人謝創義所證稱：「從八十六年
    開始林口站由我負責，中間有遷移地點。依照契約我們負責賣票，車子到了請客
    人上車，我們有請售票小姐及站務員。站務員是車子到了之後請客人上車，並無
    撕票之權利，賣票時沒有劃座位。客人都是到台中後轉運，所以客人路線不同，
    無法劃位及控制人數」，「我們無法控制客人的人數，客人來我們就賣票，等到
    車子來後請客人上車，應該由司機控制人數，因為由司機負責撕票」等語外，另
    亦參酌再審原告於九十三年六月十四日所出售由台北至頭份之客運門票所示，其
    上時刻及座位欄均為空白等情，始認定乙○○○所辯無法事先控制客車載客人數
    而依既有座位數代售再審原告車票及劃位乙節為可採，此觀原確定判決事實及理
    由欄第三項第(二)點記載甚明，殊難認原確定判決之認定，有何違背經驗法則而有
    消極不適用法規之情形可言。是再審原告主張原確定判決適用法規顯有錯誤，顯
    屬無據。
  (二)再審原告復主張原確定判決忽視證人陳龍發及葉曜賓之客觀證言而認其未舉證證
    明再審被告乙○○○所僱用之站務人員有強迫司機超載之事實，亦係對站務人員
    有控管乘客職責之誤認云云。惟查原確定判決事實及理由欄第四項第(四)點已就證
    人陳龍發及葉曜賓之證詞詳為審理，而認定乙○○○所僱用之站務員於事發當日
    雖容許無座位乘客上車，並未強迫該等乘客上車及強迫司機陳龍發超載之情事，
    況該證詞之推論亦屬事實之認定，已如前述，再審原告猶執此指摘原確定判決有
    適用法規之錯誤，即顯無理由。
四、次按民事訴訟法第四百九十六條第一項第二款所謂判決理由與主文顯有矛盾者，
    係指判決依據當事人主張之事實，認定其請求或對造抗辯為有理由或無理由，而
    於主文為相反意思之諭示而言，且須判決理由與主文相牴觸甚為顯然者，始足當
    之（最高法院八十年台再字一三０號判例意旨參照），並不包括判決理由與理由
    相互矛盾之情形在內。本件再審原告另主張之再審事由，係以原確定判決有判決
    理由相矛盾之情形，然揆諸上開說明，民事訴訟法第四百九十六條第一項第二款
    之再審事由並不包括理由相互矛盾之情形在內，且觀諸原確定判決，其依據兩造
    主張之事實，認定再審原告請求再審被告等負連帶責任為無理由，並無於主文為
    相反意思之諭示，是再審原告主張原確定判決有民事訴訟法第四百九十六條第一
    項第二款之再審事由，亦顯屬無據。
據上論結，本件再審之訴，顯無理由，爰不經言詞辯論，依民事訴訟法第五百零二條
第二項、第七十八條判決如主文。
中　　　華　　　民　　　國　　九十三　　年　　十二 　　月　 二十    　　日
                                    勞工法庭
                                          審判長法  官  黃  騰  耀
                                                法  官  許  文  章
                                                法  官  黃  莉  雲
正本係照原本作成。
不得上訴。
中　　　華　　　民　　　國　　九十三　　年　　 十二 　　月　　二十一　　日
　　　　　　　　　　　　　　　　　　　　　　　  書記官  秦  仲  芳
